【裁判字號】    98,重上,566
【裁判日期】    990504
【裁判案由】    損害賠償
【裁判全文】
臺灣高等法院民事判決                 98年度重上字第566號
上  訴  人  臺灣電力股份有限公司核能火力發電工程處龍
            門施工處
法定代理人  甲○○
訴訟代理人  王聖舜律師
            林峻立律師
            趙相文律師
被上  訴人  宏大貨運有限公司即大協貨運有限公司
法定代理人  乙○○
訴訟代理人  丁○○
被上  訴人  丙○○
上列當事人間損害賠償事件，上訴人對於中華民國98年8月19日
臺灣基隆地方法院97年度重訴字第50號第一審判決提起上訴，本
院於99年4月20日言詞辯論終結，判決如下：
    主  文
原判決關於駁回上訴人後開第二項之訴部分，及該部分假執行之
聲請，並訴訟費用之裁判除確定部分外，均廢棄。
被上訴人應再連帶給付上訴人新臺幣肆仟捌佰肆拾玖萬捌仟伍佰
捌拾肆元，及其中新臺幣肆仟壹佰伍拾陸萬捌仟伍佰壹拾柒元自
民國九十七年八月十二日起，其餘新臺幣陸佰玖拾萬零陸拾柒
元被上訴人宏大貨運有限公司自民國九十七年十一月一日起、被
上訴人丙○○自民國九十八年四月四日起，均至清償日止，按年
息百分之五計算之利息。
第一審（除確定部分）及第二審訴訟費用，由被上訴人連帶負擔
。
本判決所命給付，於上訴人以新臺幣壹仟陸佰壹拾柒萬元供擔保
後，得假執行。
    事實及理由
一、上訴人主張：伊為委託宏大貨運有限公司（以下稱宏大貨運
    公司）運輸及裝卸電力器材，於民國91年8月7日簽訂「器材
    運輸及裝卸工作勞務採購承攬契約」（以下稱系爭契約）。
    96年4月間伊進口Medium Voltage Power Equipment器材一
    批（下稱系爭貨物），分裝7只木箱置於櫃號YMLU0000000（
    40FO）之貨櫃內，交由該公司運送，該公司指派受僱人即被
    上訴人丙○○，於96年4月12日駕駛車號AX-119貨櫃車（以
    下稱系爭車輛）自基隆港載運上開貨櫃至伊核四廠區，詎丙
    ○○竟超速駕駛，致系爭車輛於國道3號南下16公里接國道5
    號迴轉道即南港系統匝道出口處，因車速過快而翻覆，造成
    系爭貨物嚴重毀損不堪使用，丙○○自應負侵權行為損害賠
    償責任。宏大貨運公司為系爭貨物之運送人，亦係丙○○之
    僱用人，對於丙○○上開過失行為，自應負運送契約之債務
    不履行責任及僱用人之侵權行為連帶賠償責任。又依系爭契
    約第6條之約定，伊所受損害應以同規格、同品質之現品或
    價格加計10%賠償之，而伊於97年6月13日向原廠商購買現品
    ，重置費用為美金249萬4千元，伊自得請求賠償美金274萬
    3,400元，經扣除訴外人兆豐產物保險股份有限公司（以下
    稱兆豐公司）理賠之保險金美金113萬409.29元及伊對宏大
    貨運公司保留之未付款餘額新臺幣（下同）67萬6,633元（
    原保留未付款109萬8,963元扣除修復費用美金32萬6,794元
    及運什費等9萬5,536元），被上訴人尚應賠償伊4,851萬9,5
    84元（匯率以30.5計算）等情。爰依民法第184條第1項前段
    、188條規定及系爭契約第6條之約定，求為命被上訴人連帶
    給付伊4,851萬9,584元，及其中4,158萬9,517元自97年8月
    12日起、其餘693萬67元自起訴狀繕本送達之翌日起，均至
    清償日止，按年息5%計算利息之判決。原審判命被上訴人連
    帶給付上訴人2萬1千元，及自97年8月12日起至清償日止，
    按年息5%計算之利息，並駁回上訴人其餘之訴。上訴人就其
    敗訴部分不服，提起上訴。上訴聲明：(一)原判決關於駁回上
    訴人後開第2項之訴部分廢棄。(二)上開廢棄部分，被上訴人
    應再連帶給付上訴人4,849萬8,584元，及其中4,156萬8,517
    元自97年8月12日起、其餘693萬67元自起訴狀繕本送達之翌
    日起，均至清償日止，按年息按年息5%計算之利息（原審判
    命被上訴人給付部分，未據其聲明不服，已告確定）。
二、被上訴人則以：系爭事故之發生，係因上訴人未將系爭貨物
    綑綁固定於貨櫃內，亦未於貨物與貨櫃之間隙填補任何防撞
    或防震物品，造成系爭車輛因貨物移動而重心偏移所致，丙
    ○○駕駛系爭車輛並未超速，自無過失，且該貨櫃係由上訴
    人委請陽明海運股份有限公司（以下稱陽明海運公司）吊置
    於系爭車輛上，貨櫃上並有海關封條，丙○○載運系爭貨物
    時，自無從檢視貨物之裝載情況，故系爭事故之責任不可歸
    責伊等。另上訴人於託運時並未報明系爭貨物之價值及性質
    ，依民法第639條、汽車運輸業管理規則第120條第1項、第2
    項之規定，宏大貨運公司自無須就系爭貨物之毀損負責。又
    縱認伊等應負賠償責任，惟上訴人未將系爭貨物施以保護措
    施，亦與有過失，且依公路法第64條第2項規定，伊所負之
    賠償責任亦以每件3千元為限，是上訴人請求超過2萬1千元
    部分之賠償，即無理由等語，資為抗辯。並答辯聲明：上訴
    駁回。
三、查上訴人與被上訴人宏大貨運公司於91年8月7日簽訂系爭契
    約，96年4月間上訴人進口系爭貨物，分裝7只木箱置於貨櫃
    內，依系爭契約交由宏大貨運公司運送，該公司指派受僱人
    即被上訴人丙○○於同年月12日駕駛系爭車輛，於國道3號
    南下16公里接國道5號迴轉道即南港系統匝道出口處，發生
    翻車事件，致系爭器材損壞無法使用等事實為兩造所不爭，
    復有系爭契約書、委託單、道路交通事故當事人登記聯單、
    道路交通事故現場圖、照片、公證報告等件附卷為證，堪信
    為真實。
四、上訴人主張，因被上訴人丙○○超速駕駛，車速過快致生翻
    車事故，造成系爭貨物嚴重毀損不堪使用，丙○○自應負侵
    權行為損害賠償責任。被上訴人宏大貨運公司為系爭貨物之
    運送人，亦係丙○○之僱用人，對於丙○○上開過失行為，
    自應負運送契約之債務不履行責任及僱用人之侵權行為連帶
    賠償責任，經扣除訴外人兆豐公司理賠之保險金美金113萬4
    09.29元及伊對宏大貨運公司之未付款餘額67萬6,633元，被
    上訴人尚應賠償伊4,851萬9,584元等情，為被上訴人所否認
    ，並以前揭情詞置辯。經查：
  (一)按因故意或過失，不法侵害他人之權利者，負損害賠償責任
    ；受僱人因執行職務，不法侵害他人之權利者，由僱用人與
    行為人連帶負損害賠償責任。但選任受僱人及監督其職務之
    執行，已盡相當之注意或縱加以相當之注意而仍不免發生損
    害者，僱用人不負賠償責任，民法第184條第1項前段、第18
    8條第1項分別定有明文。
  (二)依上訴人所提中美公證行有限公司96年6月15日所出具之公
    證報告稱：「櫃號YMLU0000000(40FO)，由大協貨運有限公
    司於西元2007年4月13日運抵臺灣電力(股)公司龍門施工處
    。當貨櫃運抵倉庫時，發現貨櫃扭曲變形（貨櫃的封條仍完
    好），覆蓋貨櫃的帆布破損、櫃內器材的外包裝木箱（共計
    7箱嚴重破損），而且部分器材已裸露損壞…經查詢和根據
    相關文件記載，上述YMLU0000000(40FO)貨櫃，是由大協貨
    運有限公司派遣車牌號碼AX-119拖車，由該公司司機丙○○
    先生駕駛，於西元2007年4月12日，從基隆港的陽明海運貨
    櫃集散場提櫃啟運，準備運往臺灣電力股份有限公司龍門施
    工處。當車輛行駛至國道三號南下16公里（南港系統匝道出
    口）路段時，發生翻覆倒向內側水泥護欄，而造成貨櫃和櫃
    內所裝器材損傷（車輛翻覆原因由各相關單位調查判定）…
    前述櫃號YMLU0000000(40FO)所裝7箱（箱號：#1至#5&#7至#
    8）器材，經開箱檢查結果，發現箱內所裝器材主體扭曲變
    形，機體上部分零件組破損、斷裂和脫落，均已嚴重受損不
    堪使用…」等語，有該公證報告在卷可證（見原審卷第108-
    109頁）。又依據道路交通事故初步分析研判表記載：「調
    查分析：第一當事人(即丙○○)涉嫌超速為主要肇事因素(
    速限40公里，自述車速40-50公里)。」等語（見原審卷第28
    頁），並為丙○○於國道公路警察局交通事故談話紀錄表自
    承上開行車速度（見本院卷第137頁），另製作該記錄表之
    員警王以荃於另案臺灣臺北地方法院97年度保險字第48號訴
    訟中證述為丙○○之自述屬實（見本院卷第138頁背面-139
    頁），堪認丙○○確有行車超速之情事，徵諸該路段為彎度
    極大之迴轉道，有道路交通事故現場圖可稽（參見原審卷第
    26頁），丙○○所駕駛者又為載有貨櫃之曳引車，依一般生
    活經驗其車身轉彎靈活度遠遜於一般車輛，丙○○無不能注
    意之情事，卻仍超速行駛，以致翻覆撞上護欄，自屬有過失
    ，且與系爭貨物之毀損有因果關係，自應負侵權行為損害賠
    償責任。再丙○○為宏大貨運公司之受僱人，依前開規定，
    宏大貨運公司亦應就上訴人所受損害負僱用人連帶賠償責任
    。宏大貨運公司未舉證證明其選任、監督已盡相當之注意或
    縱加以相當之注意而仍不免發生損害，僅以丙○○取得職業
    聯結車駕照已有3年、駕駛期間並無重大肇事紀錄為由，辯
    稱已盡選任、監督之責，不應負連帶賠償責任云云，尚不可
    採。
  (三)被上訴人雖辯稱，本件事故發生後，於龍工處拆箱時，可看
    到貨櫃內之貨物係用木箱包裝，惟系爭貨物之外箱與貨櫃間
    留有相當大的空隙，且所有貨物外箱並未見任何固定措施或
    填補外箱與貨櫃間空隙之任何防震或是防撞之物品，足見本
    件事故發生之原因應為貨櫃內貨物並未綑綁固定所致，上訴
    人應自行負責，或對損害之發生與有過失云云。然被上訴人
    就此項抗辯，並未舉證以實其說，自不可採。況依中美公證
    行有限公司公證報告檢附之事故後甫開啟櫃門之照片觀之（
    見原審卷第109-111頁），其內有木頭插栓、螺絲及鐵條等
    設備予以固定，且櫃門封條仍完好，而櫃內尚留有前揭繫固
    設備，被上訴人以系爭車輛翻覆後之狀況辯稱包裝不當，上
    訴人應自負其責或與有過失云云，自屬無據。
  (四)又金錢、有價證券、珠寶或其他貴重物品，除託運人於託運
    時報明其性質及價值者外，運送人對於其喪失或毀損，不負
    責任；託運人運貴重物品或金錢、有價證券，應在託運單上
    註明其性質及價值。託運危險品或易損壞物品，應按其性質
    在包皮上分別標明忌火、忌水、輕放、爆炸品、或易損壞品
    等字樣，如不註明或標明致有毀損者，貨運業者不負責任，
    固為民法第639條第1項、汽車運輸業管理規則第120條第1項
    、第2項所明定。惟所謂運送人不負責任，係指不負民法第
    634條之「無過失」責任而言，非謂於運送人有故意或過失
    之情形下，就貨物之喪失或毀損，均不須負其責任。本件上
    訴人主張，被上訴人宏大貨運公司應負僱用人之侵權行為連
    帶賠償責任，為有理由，已如前所述，自無上開民法第639
    條第1項排除民法第634條債務不履行規定適用之餘地。況系
    爭貨物體積龐大，與金錢、有價證券、珠寶性質即體積小巧
    、在市場上容易流通變現、遺失時不易證明其價值者等性質
    相異，亦非民法第639條第1項、汽車運輸業管理規則第120
    條第1項規定之貴重物品。而本件事故係因被上訴人丙○○
    之過失所致，與汽車運輸業管理規則第120條第2項規定，未
    註明或標明易損害物品致生毀損無涉，被上訴人辯稱，應依
    前開規定免責云云，委無可採。
  (五)再汽車或電車運輸業遇有行車事故，致人、客傷害、死亡或
    財、物損毀、喪失時，應負損害賠償責任。但經證明其事故
    發生係因不可抗力或因託運人或受貨人之過失所致者，不負
    損害賠償責任。前項貨物損毀、滅失之損害賠償，除貨物之
    性質、價值於裝載前經託運人聲明，並註明於運送契約外，
    其賠償金額，以每件不超過新台幣三千元為限，固為公路法
    第64條所明定。惟此與汽車或電車運輸業者之受僱人因執行
    職務，不法侵害他人之權利，被害人得依民法第184條、第1
    88條第1項規定，請求汽車運輸業者與其受僱人賠償損害，
    兩者之損害賠償構成要件、舉證方法及消滅時效期間，均不
    相同，即不得因前者之規定而排除後者之適用。本件上訴人
    係依民法第188條第1項、民法第184條第1項前段規定請求宏
    大貨運公司及董龍棋連帶賠償貨物毀損之損害，並非依公路
    法第64條第1項規定為請求，自無同條第2項規定之適用。
  (六)依系爭契約第六(一)1.條約定：「運輸途中因裝載不當、掉落
    或遺失等因素，致無法使用時，應由乙方（即被上訴人宏大
    貨運公司）以同規格、同品質之現品或價格加計10%賠償甲
    方（即上訴人）。」（見原審支付命令卷第8頁），上訴人
    主張，其因系爭器材損壞無法使用，於97年6月13日再向原
    廠商德國AREVA NP GmbH購買現品之價格為美金249萬4千元
    ，業據其提出合約節本為證（見原審支付命令卷第12頁及背
    面），被上訴人對以上開約定內容計算損害額一節，並不爭
    執，是該金額經加計10%後，被上訴人應給付賠償金額計為
    美金2,743,400元（2,494,000×1.1＝2,743,400）。另上訴
    人主張，該金額應扣除訴外人兆豐公司理賠金額美金113萬0
    409.29元，尚有美金161萬2,990.71元（2,743,400－1,130,
    409.29＝1,612,990.71），以匯率30.5計算，折合新台幣為
    4,919萬6,217元（1,612,990.71×30.5＝49,196,216.655）
    ，再扣抵上訴人前保留未付款扣抵後之餘額67萬6,633元，
    被上訴人應賠償之金額計為4,851萬9,584元等情（49,196,2
    17-6 76,633＝48,519,584），並據其提出上訴人公司核能
    火力發電處96年6月26日D核火供字第96050139號函、台北富
    邦銀行匯入匯款買匯水單、兆豐國際商業銀行賣出外匯水單
    及手續費收入收據、收據及發票7紙、歷史匯率表等件為證
    ，並為被上訴人所不爭執，是上訴人主張，被上訴人應賠償
    4,851萬9,584元之損害，洵屬有據。
五、綜上所述，上訴人本於民法第184條第1項前段、第188條第1
    項規定、系爭契約第六(一)1.約定，請求被上訴人連帶給付伊
    4,851萬9,584元，及其中4,158萬9,517元自97年8月12日起
    、其餘693萬67元自起訴狀繕本送達之翌日即宏大貨運公司
    自97年11月1日起、董龍棋自98年4月4日起至清償日止，按
    年息5%計算之利息，為有理由，應予准許。原審就前開應准
    許部分僅判命被上訴人連帶給付2萬1千元及其利息，而駁回
    上訴人其餘請求及假執行之聲請，就駁回之4,849萬8,584元
    本息部分，尚有未洽，上訴人上訴意旨，指摘原判決此部分
    不當，求予廢棄，為有理由，爰由本院予以廢棄，改判如主
    文第2項所示，並依聲請酌定相當擔保金額為假執行之宣告
    。
六、兩造其餘攻擊防禦方法及未經援用之證據，經本院審酌後，
    認於本判決之論斷不生影響，爰不一一論駁，併此敘明。
七、據上論結，本件上訴為有理由。依民事訴訟法第450條、第8
    5條第2項、第463條、第390條第2項，判決如主文。
中    華    民    國    99    年     5     月    4    日
                    民事第十一庭
                        審判長法  官  鄭雅萍
                              法  官  徐福晉
                              法  官  詹文馨
正本係照原本作成。
如不服本判決，應於收受送達後20日內向本院提出上訴書狀，其
未表明上訴理由者，應於提出上訴後20日內向本院補提理由書狀
（均須按他造當事人之人數附繕本）上訴時應提出委任律師或具
有律師資格之人之委任狀；委任有律師資格者，另應附具律師資
格證書及釋明委任人與受任人有民事訴訟法第466 條之1第1項但
書或第2項（詳附註）所定關係之釋明文書影本。
中    華    民    國    99    年    5     月    6     日
                              書記官  洪秋帆
附註：
民事訴訟法第466條之1（第1項、第2項）：
對於第二審判決上訴，上訴人應委任律師為訴訟代理人。但上訴
人或其他法定代理人具有律師資格者，不在此限。
上訴人之配偶、三親等內之血親、二親等內之姻親，或上訴人為
法人、中央或地方機關時，其所屬專任人員具有律師資格並經法
院認為適當者，亦得為第三審訴訟代理人。

司法院資訊處製作；財團法人民間司法改革基金會備份。
